臺灣高等法院高雄分院刑事判決　　　　100年度上易字第860號
上　訴　人
即　被　告　張鳳生
選任辯護人　葉天來律師
上列上訴人因妨害自由案件，不服臺灣高雄地方法院100 年度易
字第343 號中華民國100年7月15日第一審判決（起訴案號：臺灣
高雄地方法院檢察署99年度偵字第26506 、28722 號），提起上
訴，本院判決如下：
     主  文
上訴駁回。
     事  實
一、張鳳生與張簡秀玲前為男女朋友關係，因故分手後，雙方遂
    生感情及財務糾葛。張鳳生因聯絡不到張簡秀玲而心生不滿
    ，遂於民國99年6 月28日7 時50分許，前往張簡秀玲位於高
    雄市○○區○○路6 號住處外，基於侵入住宅之犯意，趁張
    簡秀玲之母簡美蘭開門欲外出之際，未經簡美蘭及張簡秀玲
    同意，即強行進入張簡秀玲上址住處內之車庫不願離去，簡
    美蘭見狀即打電話給在上址屋內2 樓之張簡秀玲，張簡秀玲
    下樓後，打開連接該屋客廳與車庫之門，欲讓簡美蘭入內，
    並要求張鳳生離開，張鳳生仍未離開，並接續前揭侵入住宅
    之犯意，未經張簡秀玲及簡美蘭之同意，趁張簡秀玲開門之
    際，進入該屋客廳，張簡秀玲復要求其離開，張鳳生仍留滯
    在該屋內不願離去。張簡秀玲見狀欲打電話報警，張鳳生另
    基於以強暴妨害人行使權利之強制犯意，強行將張簡秀玲住
    處之室內電話電話線拔掉及按下通話鍵，以阻止張簡秀玲報
    警，張簡秀玲遂欲以行動電話報警，張鳳生見狀又與之拉扯
    ，欲搶下張簡秀玲之行動電話阻止其報警，因張簡秀玲抵擋
    並趁機以行動電話報警而強制未遂。嗣經高雄市政府警察局
    小港分局高松派出所派員警到場處理後，張鳳生始行離去。
二、案經張簡秀玲訴由高雄市政府警察局小港分局報請臺灣高雄
    地方法院檢察署檢察官偵查起訴。
    理  由
壹、程序方面：
一、證人即告訴人張簡秀玲、證人簡美蘭於偵查中陳述之證據能
    力：
  (一)按證人應命具結，但有下列情形之一者，不得令其具結：
      1.未滿16歲者。2.因精神障礙，不解具結意義及效果者；
      證人依法應具結而未具結者，其證言，不得作為證據，刑
      事訴訟法第186 條第1 項、第158 條之3 定有明文。
  (二)查證人即告訴人張簡秀玲、證人簡美蘭於偵查中之陳述，
      經遍查本案偵查卷宗（臺灣高雄地方法院檢察署99年度偵
      字第26506 、28722 號偵查卷宗），並無結文在卷，顯未
      具結，且證人張簡秀玲、簡美蘭未具有刑事訴訟法第186
      條第1 項但書所列2 款不得令其具結之情形，則依上開規
      定，應認證人張簡秀玲、簡美蘭於偵查中之陳述無證據能
      力。
二、次按被告以外之人（包括證人、鑑定人、告訴人、被害人及
    共同被告等）於審判外之陳述，雖不符刑事訴訟法第159 條
    之1 至之4 等4 條之規定，而經當事人於審判程序同意作為
    證據，法院審酌該言詞陳述或書面陳述作成時之情況，認為
    適當者，亦得為證據；當事人、代理人或辯護人於法院調查
    證據時，知有刑事訴訟法第159 條第1 項不得為證據之情形
    ，而未於言詞辯論終結前聲明異議者，視為有前項之同意，
    同法第159 條之5 定有明文。查本判決所引用之證據資料屬
    於被告以外之人於審判外之言詞、書面陳述者，查無符合刑
    事訴訟法第159 條之1 至之4 之情形，且均經本院於調查證
    據程序逐一提示並告以要旨，檢察官、被告及辯護人均未於
    言詞辯論終結前聲明異議，本院審酌上開證據作成時之情況
    ，無不當取供或違反自由意志而陳述等情形，且均與本案待
    證事實具有關聯性，認為以之作為本案之證據亦屬適當，自
    均具有證據能力，而得採為認定事實之證據。
貳、實體方面：
一、訊據被告張鳳生固不否認伊與告訴人張簡秀玲前為男女朋友
    關係，嗣因故於98年8 月30日分手，及伊有於99年6 月28日
    7 時50分許，前往告訴人位於高雄市○○區○○路6 號住處
    ，並於告訴人請伊離開時未離開，且於告訴人欲打電話報警
    時有按切屋內市內電話之通話鍵阻止告訴人報警等情，惟矢
    口否認有何侵入住宅、強制犯行，辯稱：當日7 時50分許，
    伊在告訴人家門前猶豫是否要按門鈴，適逢告訴人之母簡美
    蘭出門，伊上前跟她打招呼，是簡美蘭開門默許伊進去坐，
    伊非無故侵入告訴人住處；告訴人打電話報警時，伊沒有拔
    電話線，伊按切通話鍵只是希望大家可以坐下來談，之後告
    訴人以行動電話報警，伊就讓她請警察到場評理云云（見本
    院卷第6-7 頁）。選任辯護人則為被告辯護稱：99年6 月28
    日被告於告訴人住處外面猶豫是否要按門鈴時，適逢告訴人
    之母開門，被告在此狀態自然進入，被告係有正當理由進入
    告訴人住處，不能成立刑法第306 條第1 項無故侵入住宅罪
    ；又告訴人之母目不識丁，生活全賴告訴人，其母依告訴人
    所述而為證言，其情雖可理解，但不能因為告訴人不歡迎被
    告，請他離開，而認定被告有犯侵入住宅罪；又被告扯電話
    線或按掉通話鍵均非基於妨害告訴人通訊自由之犯意，告訴
    人後來以手機報警，被告並未阻止，被告係自行中止，即無
    違法行為云云。
二、經查：
（一）被告未經告訴人及其母簡美蘭之同意，侵入告訴人上址住
      宅，於告訴人欲打市內電話報警時，被告即強行將電話線
      扯掉，並按切通話鍵，阻止告訴人報警，嗣經告訴人另以
      行動電話報警後，經高雄市政府警察局小港分局高松派出
      所派警員到場處理，被告始行離去之事實，業據證人簡美
      蘭於警詢及原審證稱：「99年6 月27日7 時50分許，我外
      出打開大門時，突然看到被告嚇了一跳，被告未經過我同
      意，趁我開門時進入屋內車庫，我阻擋他未果，即打電話
      給在2 樓之女兒張簡秀玲，她下樓後，打開客廳的門叫我
      趕緊進入屋內時，被告未經過我同意，連鞋子都沒脫，就
      衝進屋內客廳，當時我女兒拿起屋內電話要報警，被告拔
      掉客廳電話機之電話線3 次，不讓我女兒報警，最後我女
      兒以行動電話報警；警察到場時，我與我女兒都在車庫，
      被告在客廳，我們把被告拔掉電話線的事情講給警察聽，
      被告要叫警察到裡面坐，警察回他說這又不是你家，人家
      主人在外面，你為什麼要叫我到裡面坐」等語（見高雄市
      政府警察局小港分局高市警港分偵字第0990014856號卷《
      下稱警卷》第11頁背面、原審100 年度易字第343 號卷《
      下稱原審卷》第38至46、113 至115 頁），及證人張簡秀
      玲於警詢及原審審理時證稱：「99年6 月28日7 時50分許
      ，被告到我家時，我人在2 樓，我母親打電話叫我下樓，
      我下樓之後，看見母親站在車子旁邊，被告在車庫內之鞋
      櫃旁，當時要叫我母親進入屋內客廳，當我打開客廳的門
      時，被告未經過我同意即進入客廳，我當時立即要求被告
      離開，但他不願離開，我向被告告知要打電話向警方報案
      ，並拿起室內電話欲報案，被告將我的電話線拔掉，我自
      己將電話線路裝好並準備打電話報案，被告又將我的電話
      通話按鈕按住，不讓我報案，後來我只好用行動電話向警
      方報案；我與母親退到車庫那邊，在外面等高松派出所的
      員警來，被告還是在客廳不出去，甚至員警到場之後，他
      還叫員警進來坐，員警說主人在外面，主人都沒有叫我進
      去坐，你還在裡面，員警請被告出來，他還不出來，員警
      三催四請他才出來」等語（見警卷第8 頁、原審卷第34至
      36頁），核與證人即高雄市政府警察局小港分局高松派出
      所警員黃漢忠證述：「我於99年6 月28日早上執行巡邏勤
      務時，接獲通報說大潭路6 號有民眾糾紛，到現場時，簡
      美蘭跟我說，被告趁她開門時，強行進入，當時被告站在
      車庫裡面的門的門口（即外面1 個門，進去是車庫，要進
      去客廳之前還有1 個門，指客廳門口），要請我進去坐，
      讓我很意外說不是這裡的人，怎麼叫我進去坐，簡美蘭告
      訴我，被告是他女兒的前男友，他們為了入厝時的電視、
      冰箱爭執，男方說是他買的，女方說不是，我在現場大約
      10分鐘以上，告訴人、簡美蘭及被告繼續爭執冰箱、電視
      及床是誰出錢買的，後來好像是告訴人跟簡美蘭說要提告
      ，被告才離開」等語（見原審卷第104 至108 頁），所述
      到場處理情形大致相符，且被告於原審亦供述：「我未經
      告訴人同意，於99年6 月28日7 時50分許，前往告訴人位
      於高雄市○○區○○路6 號住處，於告訴人之母簡美蘭開
      門之際，進入該屋車庫，經簡美蘭打電話叫告訴人下樓後
      ，告訴人叫我離開，我未離開，告訴人及其母未請我進去
      她家客廳，我在告訴人打開客廳的門，請她母親進去之際
      ，進入該屋客廳，我有按通話鍵阻止告訴人報警，嗣告訴
      人以行動電話報警，警方到場後，我才離開」等語（見原
      審卷第64至66、83、124 、125 頁），已坦承於告訴人請
      其離開時，未離開現場，且未經告訴人及其母同意即進入
      告訴人住處客廳，並有按切告訴人住處市內電話之通話鍵
      ，阻止告訴人報警之舉動，復有證人張簡秀玲當庭繪製之
      現場圖1 紙（見原審卷第51頁）、現場照片4 張（見臺灣
      高雄地方法院檢察署99年度偵字第28722 號卷《下稱偵2
      卷》第6 至7 頁）在卷可佐，堪以認定。
（二）被告固辯稱，係告訴人之母簡美蘭開門默許伊進去云云。
      惟查證人簡美蘭於警詢及審理時均一致證述：「當時要開
      門出去，被告未經同意，即衝進來」等語（見警卷第11頁
      、原審卷第38至40、112 頁、本院卷第46頁）。反觀被告
      於警詢時供稱：「當時在張簡秀玲家門口等她，於99年6
      月28日7 時50分許，簡美蘭開門看到我，我叫聲媽媽跟他
      問好，然後說是張簡秀玲叫我來拿東西，簡美蘭請我進來
      家中，我便進入車庫」等語（見警卷第3 至4 頁），於原
      審審理時則先供稱：「我去到告訴人家，一直在思考要不
      要按電鈴，結果證人簡美蘭開門，我還是依過去住在告訴
      人家裡的習慣，稱呼證人簡美蘭為『媽』，證人說『你來
      了喔』，我問證人『秀玲呢』，證人說『秀玲在樓上』，
      我才會進入車庫裡面」等語（見原審卷第41頁），後改稱
      ：「當日我到告訴人家門口沒多久後，她母親就開門出來
      ，於是我下車並告訴她『媽，我來了』，簡美蘭說『來了
      就進來坐』」等語（見原審卷第64頁），復改稱：「是證
      人簡美蘭開的門，我就馬上問她『媽，秀玲呢？』，她說
      『在樓上』，她就叫我先進去，說站在外面難看，她讓我
      的感覺是如此，不要在外面門口講話，她就叫我進去」等
      語（見原審卷第122 頁），對於證人簡美蘭開門後，被告
      與簡美蘭之對話內容及被告進入告訴人住處車庫之過程，
      陳述前後不一；又證人簡美蘭於原審證稱：「我不曾聽過
      被告叫我『媽』，他都叫『伯母』」等語（見原審卷第11
      1 頁）等語，則被告所述之真實性已非無疑。況且，證人
      簡美蘭在案發當天之前，已自告訴人處聽聞被告向告訴人
      索討60萬元，且告訴人已至高松派出所備案，業據證人簡
      美蘭及告訴人證述在卷（見原審卷第112 至113 、35頁）
      ，則簡美蘭對被告早有心防，其在外出之際，突然見被告
      在其住處門口，豈有邀請被告入內之理？是證人簡美蘭前
      述證稱：伊開門時，見被告突然衝進來，伊嚇了一跳等語
      ，顯較符合一般人之情緒反應，方屬真實。又若如被告所
      稱，當日簡美蘭跟伊說「來了就進來坐」云云，衡情簡美
      蘭若有邀請被告入內之意，當會引領被告進至屋內客廳入
      座，再叫告訴人下樓即可，豈會在車庫就急忙打電話叫告
      訴人下樓？此均足證被告所述與常情有違，實難採信。
（三）再者，告訴人上址房屋之空間設計為對外之大門內為車庫
      ，車庫與客廳尚有另1 道門阻隔，有現場圖1 紙（見原審
      卷第51頁）、現場照片4 張（見偵2 卷第6 至7 頁）在卷
      為憑。該車庫係附屬於住宅主建物內，固堪認與主建物住
      宅連成一體而屬住宅之一部，然而對於家戶居住安全之隱
      私保護而言，客廳與車庫仍有內、外之分，客廳為居住人
      活動之重要處所，一般人對於客廳之居住安全要求程度顯
      較車庫為高。由被告進入告訴人上址住宅之車庫後，經告
      訴人要求其離開仍不願離開，且趁告訴人打開客廳門，請
      簡美蘭入內之際，未得告訴人同意，擅自闖入告訴人住宅
      之客廳，於告訴人要求其離開時仍悍然拒絕，亦足佐證被
      告確有侵入住宅之犯意。
（四）按刑法第306 條係緣於保障家內和平主義，為貫徹人民居
      住自由，維護個人之隱私權，而對無故侵入者明定其處罰
      ，所保護之法益乃個人居住場所，有不受其他無權者侵入
      或滯留其內干擾破壞之權利。至於條文所謂「無故」，應
      係指無正當理由而言。所謂正當理由，不以法律明文規定
      者為限，即習慣上或道義上所許可，而無背於公序良俗者
      ，亦屬之。因此，究竟有無正當理由，仍需依阻卻違法事
      由之一般原理，視其行為是否具有社會相當性為斷，亦即
      視其行為是否符合社會倫理、公序良俗及法益保護之精神
      。被告固辯稱：因告訴人有傳送簡訊給伊，謂要還伊10萬
      元及將伊購買給告訴人之物品歸還，伊因無法與告訴人取
      得聯繫，始於99年6 月28日前往告訴人住處，伊至告訴人
      住處非無正當理由云云，並提出告訴人於99年4 月15日20
      時9 分許發送給被告之簡訊1 封為佐。惟查，由告訴人於
      99年4 月15日20時9 分許，發送予被告之簡訊內容為「跟
      你交往這段期間，每個月幫我負擔兩萬元我想你也不甘心
      ，負擔的錢我實際算了一下約二十萬元整，你在我家吃住
      用的部份，該你負擔的每個月就以一萬元計，所以扣除後
      我就還你十萬元，請你把帳號給我，我把錢匯還給你，至
      於你給我的東西，我也一併還你，看你什麼時候要來搬回
      去，通知我一聲，以後各不相欠，跟你的感情在此時此刻
      徹底結束，爾後各過各的生活，請不要再干擾我的生活」
      等語，有簡訊照片4 張在卷為憑（見警卷第17至18頁），
      及證人張簡秀玲於原審亦證述伊有發送上開簡訊給被告（
      見原審卷第32頁），雖可認定告訴人有向被告表示欲歸還
      被告10萬元及被告給告訴人之物品。然由證人張簡秀玲於
      原審證稱：「我沒有被告的東西，我是因為不堪其擾，才
      傳了此封字眼上有不恰當之處的簡訊，也沒有匯10萬元給
      他；被告之後就傳一大堆恐嚇給錢的簡訊，我有告被告恐
      嚇，但檢察官為不起訴處分，因為自己的蒐證也不是很充
      足；後來未匯錢給被告，也覺得沒有東西需要他搬走，就
      沒有理會被告；被告一直傳簡訊過來，我在99年5 月31日
      ，到高松派出所備案之後，才將電話換掉」等語（見原審
      卷第32至34、48至49頁），可知告訴人並無依上開簡訊內
      容履行之意，且更換電話以斷絕與被告之聯繫。又由被告
      供稱：「我打電話、傳簡訊，告訴人都沒回，電話也全部
      換掉，覺得在這個世界找不到她任何的訊息」等語（見原
      審卷第124 頁），被告亦不難由告訴人斷絕往來之徵狀，
      了解告訴人無意履行上開簡訊內容。縱依上開簡訊內容，
      認告訴人有歸還金錢及物品予被告之意思表示，惟由上開
      告訴人傳送之簡訊內容謂「至於你給我的東西，我也一併
      還你，看你什麼時候要來搬回去，『通知我一聲』，以後
      各不相欠」等語，則被告若欲至告訴人住處搬物品，仍須
      通知告訴人始得為之，而告訴人並未表示同意被告得隨時
      任意進入告訴人之住處，被告欲行使債權自應當依正當法
      律程序為之，告訴人對被告並無因上開簡訊即有忍受被告
      自由出入告訴人住宅之義務，是以被告所辯，難謂正當。
（五）被告復辯稱：當日告訴人要打電話報警時，無拉扯電話線
      ，只是按掉通話鍵云云，辯護人亦為被告辯護稱：被告扯
      電話線或按掉通話鍵均非基於妨害告訴人通訊自由之犯意
      ，因告訴人堅持要報警，被告自覺無違法行為，同意等警
      察來評理，故告訴人以手機打電話報警時被告即再未阻止
      云云。查被告於偵查中供稱：「告訴人要打電話時，我有
      拉掉電話線，但是只有拉1 次，只是希望她不要報警」等
      語（見臺灣高雄地方法院檢察署99年度偵字第26506 號卷
      《下稱偵1 卷》第12頁），已供承其有施用強制力拔掉電
      話線，阻止告訴人報警之舉動，且證人張簡秀玲、簡美蘭
      均明確證述被告有將電話線拔掉（分見警卷第7 頁、原審
      卷第45頁），則被告辯稱，伊無拉扯電話線云云，應屬卸
      責之詞，不足採信。
（六）按刑法第27條中止犯之減輕，以已著手於犯罪之實行，而
      因己意中止其結果之發生者為限。上訴人持刀殺妻時，既
      因其妻呼救，並逃往鄰家，驚動其兄及四鄰，始棄刀向警
      自首，則其當時並非因己意中止犯罪甚明，自無本條之適
      用（最高法院48年台上字第415 號判決意旨參照）。證人
      張簡秀玲證稱：「被告拉扯電話線，甚至按下通話鍵，不
      讓我打，後來才想到手機儲存有高松派出所的電話，急忙
      之中就按撥號報警，這中間被告還一直拉扯我，試圖搶手
      機」等語（見原審卷第36頁），及證人簡美蘭於警詢時證
      稱：「被告將電話線拔掉前後共3 次，後來我女兒拿起她
      的行動電話要報案，也遭被告阻撓並發生拉扯」等語（見
      警卷第11頁），於原審證稱：「告訴人以手機報警時，被
      告要搶告訴人的手機，但沒搶走，我女兒才打電話報警」
      等語（見原審卷第46頁），均明確證述告訴人欲以行動電
      話報警時，被告仍有以強制力接續阻止告訴人報警之舉動
      。可知被告確實有施用強制力，妨害告訴人行使權利，且
      告訴人得以報警，係因告訴人抗拒被告拉扯，被告方無法
      得逞，而非被告自行中止其犯意，同意告訴人報警後，告
      訴人始得報警。故被告及其辯護人稱，被告無強制犯行，
      且係己意中止云云，亦非可採。又被告拔掉告訴人之室內
      電話線及按切電話通話鍵之舉動，其目的在妨害告訴人行
      使報警之權利，告訴人於抵抗後，以行動電話報警，則被
      告妨害告訴人行使權利之目的既未達到，其行為應屬未遂
      。起訴書謂被告此部分行為已達既遂，尚屬無據。
綜上所述，被告前開所辯各節，核屬臨訟卸責之詞，不足採信。
本件事證明確，被告犯行洵堪認定，應予依法論科。
三、核被告未經告訴人同意侵入告訴人住宅之行為，係犯刑法第
    306 條第1 項之無故侵入住宅罪；又被告為阻止告訴人報警
    ，以拉扯方式拔掉告訴人之室內電話線及按切通話鍵之行為
    ，自屬以強暴方式妨害告訴人行使權利，惟因告訴人另以行
    動電話報警而未遂，所為係犯刑法第304 條第1 項、第2 項
    之強制未遂罪。公訴意旨認被告於上開時、地，強行將告訴
    人住處之電話線拔掉以阻止告訴人行使報警權利之行為，為
    強制罪既遂云云，尚屬有誤。被告趁簡美蘭開門欲外出之際
    ，未得簡美蘭同意，進入告訴人上址住宅之車庫，於簡美蘭
    及告訴人請其離開時，仍不願離開，又於告訴人打開客廳之
    門欲讓簡美蘭入內之際，未得告訴人及簡美蘭同意，進入該
    屋客廳，經告訴人請其離開仍拒絕離開之行為，及其先阻止
    告訴人使用市內電話，繼又阻止告訴人使用手機之行為，各
    係基於同一侵入住宅、以強暴妨害他人行使權利之犯意，各
    於同一地點，密切接近之時間實行，侵害同一住居安全、權
    利行使自由之法益，各行為獨立性極為薄弱，應視為數個舉
    動之接續施行，合為包括一行為予以評價，各為接續犯。被
    告所犯上開2 罪，犯意各別，行為互殊，應予分論併罰。被
    告已著手於強制罪之犯行而不遂，為未遂犯，依刑法第25條
    第2 項規定，得按既遂犯之刑減輕之。另按刑事訴訟法第30
    0 條所謂變更法條，係指罪名之變更。本件檢察官係以刑法
    第304 條第1 項強制既遂罪起訴，本院審理結果認係犯同條
    第2 項之強制未遂罪，因其罪名同為「強制」，僅行為態樣
    有既遂、未遂之分，即無庸引刑事訴訟法第300 條變更檢察
    官起訴之法條，有最高法院87年度台上字第3234號判決意旨
    可資參照，附此敘明。
四、原審認被告罪證明確，因而適用刑法第306 條第1 項、第30
    4 條第1 項、第2 項、第25條第2 項、第41條第1 項前段、
    第51條第6 款，刑法施行法第1 條之1 規定，並審酌被告與
    告訴人因感情與財務糾紛，不思理性解決，以侵入住宅方式
    ，要求告訴人與其協商，以暴力拔掉電話線及按切電話通話
    鍵之方式阻止告訴人報警未果，行為實屬可議，惟念被告無
    犯罪前科，有臺灣高等法院被告前案紀錄表1 份在卷為憑，
    素行非劣，及其係因告訴人先以簡訊表示欲歸還被告金錢及
    物品，嗣後反悔，並斷絕與被告之聯繫，被告始擅自侵入告
    訴人住處之犯罪動機與目的，其阻止告訴人報警之行為未造
    成告訴人受傷及其手段、方法、造成之危害等一切情狀，就
    其所犯侵入住宅罪，量處拘役55日，強制未遂罪部分，量處
    拘役30日，並諭知如易科罰金，以新台幣1 千元折算一日，
    並定其應執行刑為拘役80日，及諭知如易科罰金，以新台幣
    1 千元折算一日。其認事用法，核無不合，量刑亦屬允當。
    被告上訴意旨否認犯罪，指摘原判決不當，為無理由，應予
    駁回。
據上論斷，應依刑事訴訟法第368條，判決如主文。
本案經檢察官高碧霞到庭執行職務。
中    華    民    國  100     年    11    月    23    日
                  刑事第六庭    審判長法  官  翁慶珍
                                      法  官  孫啟強
                                      法  官  石家禎
以上正本證明與原本無異。
不得上訴。
中    華    民    國   100    年    11    月    23    日
                                      書記官  黃月瞳
附錄本判決論罪科刑法條：
中華民國刑法第306 條（侵入住居罪）
無故侵入他人住宅、建築物或附連圍繞之土地或船艦者，處1 年
以下有期徒刑、拘役或3 百元以下罰金。
無故隱匿其內，或受退去之要求而仍留滯者，亦同。
中華民國刑法第304 條（強制罪）
以強暴、脅迫使人行無義務之事或妨害人行使權利者，處3 年以
下有期徒刑、拘役或3 百元以下罰金。
前項之未遂犯罰之。